【裁判字號】    97,易,239
【裁判日期】    970930
【裁判案由】    竊盜
【裁判全文】
臺灣花蓮地方法院刑事判決               97年度易字第239號
公  訴  人  臺灣花蓮地方法院檢察署檢察官
被      告  丁○○
上列被告因竊盜案件，經檢察官提起公訴（97年度偵字第1852號
），本院判決如下：
    主  文
丁○○犯攜帶兇器竊盜罪，貳罪，均累犯，均處有期徒刑柒月，
檳榔刀壹把沒收。應執行有期徒刑壹年，檳榔刀壹把沒收。
    事  實
一、丁○○前有違反家庭暴力防治法罪、毀損、違反就業服務法
    、公共危險等前案紀錄，於民國94年間又因竊盜案件，經本
    院判處有期徒刑3月確定，嗣於94年8 月9日易科罰金執行完
    畢。竟不知悔改，意圖為自己不法之所有，分別於97年2 月
    間某日及同年3月11日9時許，攜帶其所有可供兇器使用之檳
    榔刀1 把，至戊○○向邱圳連承租轉包給甲○○採收位於花
    蓮縣壽豐鄉壽段2110地號土地上之檳榔園內，以該檳榔刀割
    取檳榔樹上檳榔及僱請不知情之不詳姓名年籍成年女子幫忙
    撿拾之方式，前後竊取甲○○所有之檳榔共約1萬粒，嗣於9
    7年3月11日10時許為乙○○當場發覺，經通知邱圳連到場處
    理始知上情。
二、案經花蓮縣警察局吉安分局報請臺灣花蓮地方法院檢察署檢
    察官偵查起訴。
    理  由
壹、證據能力部分：按被告以外之人於審判外之言詞或書面陳述
    ，除法律有規定者外，不得作為證據；刑事訴訟法第159 條
    第1 項定有明文，經查，被告丁○○對於證人乙○○、邱圳
    連、丙○○於警詢及檢察事務官詢問時之證詞均不同意作為
    證據，而證人乙○○、丙○○之上開證述內容與在本院證述
    之內容大致相符，故認均無證據能力，另證人邱圳連之上開
    證述亦係屬於在審判外之言詞陳述，亦無證據能力。又本案
    認定事實所引用本件卷證所有之證據（文書證據、物證等）
    ，公訴人、被告並未主張排除前開書證、物證之證據能力，
    且迄於本院言詞辯論終結前均未表示異議，本院審酌前開書
    證、物證並無刑事訴訟法第159條之4規定顯有不可信之情況
    與不得作為證據之情形，是本案認定事實所引用本件卷證所
    有之證據，均認為有證據能力，合先敘明。
貳、實體部分：
一、訊據被告矢口否認有何公訴人所指之竊盜犯行，辯稱：丙○○沒有將伊向楊仁德承租檳榔園的界址講清楚，所以不小心
    越線割錯別人的檳榔樹，並無竊盜之意，且戊○○已將檳榔
    園轉包給甲○○收割，伊與甲○○已經達成和解云云，惟查
    ：
（一）被告分別於97年2月間某日及同年3月11日至戊○○向邱圳
      連承租轉包給甲○○採收位於花蓮縣壽豐鄉壽段2110地號
      土地上之檳榔園採收檳榔乙節，業據被告於警詢、偵查及
      本院調查、審理時坦承不諱，核與證人乙○○於本院審理
      時到庭證稱：「（你是在何時發現被告盜採別人的檳榔？
      ）我的地跟邱圳連的地連在一起，當天我休假，我去山上
      看我的檳榔園就看到被告在邱圳連的土地上割檳榔，所以
      我就打電話給邱圳連，邱圳連說他的檳榔園已經有包給別
      人做，然後他就跟承包的那個人聯絡，後來我就把車擋在
      被告的車前面不讓他離開，邱圳連就趕到現場，後來我就
      走了」、「（這是第1次割嗎？）這是第2 次發生的，第2
      次是在第2次之前約1、20天前，第1 次我看到的時候已經
      都割完了，第1 次我沒有遇到被告，所以沒有跟他講話，
      第2次發生時我才問他，他說上次已經割1次都沒有人說話
      ，為何這次你要講話，並用台語說1 間廚房有好幾個人在
      煮東西」等語（見本院卷第30頁）相符。至於當時該檳榔
      園之採收權為何人所有，證人戊○○雖於本院審理時證稱
      ：「我認識甲○○，他是大盤商，我有大範圍的檳榔園才
      會跟甲○○簽契約，這塊土地是小範圍的檳榔園由我自己
      割好再賣給他，所以邱圳連這塊地都是我自己割再賣出去
      」等語（見本院卷第32頁），然此與證人甲○○於本院審
      理時證稱之內容不合，且參以證人甲○○提出卷附之「承
      包檳榔果實合約書」所載，證人戊○○確實已將該檳榔園
      之採收權賣給甲○○，採收期間自96年2月起至97年7月止
      ，可見該檳榔園之採收權人為甲○○，被告所盜採之檳榔
      應為甲○○所有，然不論該檳榔園之採收權人為戊○○或
      甲○○，被告均無權越界至該檳榔園盜採他人所有之檳榔
      ，要屬無疑。
（二）至被告辯稱係不小心越界採收，並無竊盜之犯意云云，雖
      被告向楊仁德承租之檳榔園與邱圳連所有位於花蓮縣壽豐
      鄉壽段2110地號土地上之檳榔園係相鄰接，然兩筆土地有
      明顯之界線可資區分，且被告向楊仁德承租時，證人丙○○已向被告之工人指界明確等情，業據證人丙○○於本院
      審理時證稱：「（你跟被告有無關係？）沒有關係，我的
      朋友楊仁德，因為住在台南所以叫我帶被告去看他的檳榔
      園，因為楊仁德將檳榔園包給被告做，所以請我帶被告去
      看他的檳榔園的界址」、「（界址上有明顯的記號嗎？）
      有，有漆紅漆跟綁白色的尼龍線」、「（紅漆漆在什麼地
      方？）漆在界址上的檳榔樹」、「（界址上的檳榔樹有每
      一棵都漆嗎？）大約2棵到3棵之間漆1 棵，而且漆沒有掉
      」、「（尼龍繩怎麼綁？）綁在楊仁德的檳榔樹上，高度
      大約3尺即1公尺左右」、「（楊仁德的檳榔園跟隔壁的檳
      榔園是否有隔開？）有稍微隔開」、（你有告訴被告有綁
      繩子及漆紅漆的事情嗎？）有，我有告訴他本人，請他帶
      紅漆到現場，結果他請他的工人去，他本人沒有去」、（
      你對這塊地的界址有非常清楚嗎？）我對這塊地的界址很
      清楚，但後來帶被告的工人去看時就以紅漆為界」等語（
      見本院卷第27頁、第28頁）無誤。且被告承租之檳榔園與
      邱圳連之檳榔園間相隔約有3公尺10公分至4公尺90公分，
      界線很清楚，並無界線不清情形，另檳榔樹上確綁有繩索
      及漆上紅色油漆等情，此經檢察事務官會同被告、邱圳連
      、乙○○、丙○○等人至現場履勘，並製有履勘筆錄、現
      場圖、現場照片等在卷可稽，足見兩檳榔園間之界線十分
      明顯，被告應無混淆誤認之可能，況被告先後2 次盜採之
      檳榔共約1 萬顆，數量不少，實難認係不小心越界誤採之
      結果，是被告之上開辯解均屬卸責之詞，無足採信。
（三）綜上所述，被告所犯本件竊盜犯行之事證明確，均應依法
      論科。
二、按刑法第321條第1 項第3款所謂兇器，凡於人之生命身體之
    安全，易生危險者均屬之。本件被告持以行竊使用之檳榔刀
    ，其刀柄長約1.8公尺，可伸長達6公尺，刀身係鐵製，彎曲
    類似鐮刀形狀，該檳榔刀既足以供收割檳榔使用，在客觀上
    足以對人之生命身體產生危害，具有行兇之危險性，自屬兇
    器之一種，故核被告所為，均係犯刑法第321條第1項第3 款
    之攜帶兇器竊盜罪，被告僱請不知情之不詳姓名年籍成年女
    子遂行其上開竊盜犯行，為間接正犯。被告所犯上開2 罪之
    犯意各別，應予分論併罰。又被告前於94年間因竊盜案件，
    經本院判處有期徒刑3月確定，嗣於94年8 月9日易科罰金執
    行完畢等情，有臺灣高等法院被告前案紀錄表在卷可憑，則
    被告前受有期徒刑執行完畢後，5 年以內故意再犯本件有期
    徒刑以上之2罪，均為累犯，應依刑法第47條第1項規各定加
    重其刑。爰審酌被告有多項前科紀錄，素行非佳，犯罪之手
    段、目的、所竊取檳榔之數量及價值，業與被害人達成和解
    ，及其犯罪後飾詞否認犯罪，態度不佳等一切情狀，分別量
    處如主文所示之刑並定其應執行之刑，以示儆懲。
三、至被告用以行竊所用之檳榔刀1 把，係被告所有供本件犯罪
    所用之物，業據被告供陳在卷，並經本院當庭諭知扣押在案
    ，爰依刑法第38條第1項第2款之規定，宣告沒收。
據上論斷，依刑事訴訟法第299條第1項前段，刑法第321條第1項
第3款、第47條第1項、第51條第5款、第38條第1項第2 款，判決
如主文。
本案經檢察官張立中到庭執行職務。
中    華    民    國    97    年    9     月    30    日
                        刑事第三庭    法  官  許乃文
上列正本證明與原本無異。
如對本判決不服，應於送達後10日內，向本院提出上訴狀（上訴
狀應記載具體上訴理由並應抄附繕本）告訴人或被害人如對於本
判決不服者，應具備理由請求檢察官上訴，其上訴期間之計算係
以檢察官收受判決正本之日期為準。
中    華    民    國    97    年    9     月    30    日
                                      書記官
附錄本判決論罪之法律條文：
中華民國刑法第321條第1項：
犯竊盜罪而有左列情形之一者，處六月以上、五年以下有期徒刑
：
一、於夜間侵入住宅或有人居住之建築物、船艦或隱匿其內而犯
    之者。


司法院資訊處製作；財團法人民間司法改革基金會備份。
